臺灣高等法院高雄分院刑事判決　　　 100年度上訴字第1487號
上　訴　人　臺灣高雄地方法院檢察署檢察官
上　訴　人
即　被　告　陳永昌
上列上訴人因違反毒品危害防制條例案件，不服臺灣高雄地方法
院100 年度審訴字第1540號中華民國100 年7 月29日第一審判決
（起訴案號：臺灣高雄地方法院檢察署99年度偵字第34956 號、
100 年度偵字第2698號），提起上訴，本院判決如下：
     主  文
上訴駁回。
     理  由
一、依刑事訴訟法第350 條、第361 條、第362 條、第367 條規
    定，不服地方法院之第一審判決而上訴者，須提出上訴書狀
    ，並應敘述具體理由，為上訴必備之程式；其所提出之書狀
    未敘述上訴理由，或僅曾以言詞陳述上訴理由者，均應於上
    訴期間屆滿後20日內補提理由書於第一審法院。第一審法院
    經形式審查，認逾期未補提上訴理由者，應定期間先命補正
    ；逾期未補正者，為上訴不合法律上之程式，應以裁定駁回
    。倘已提出上訴理由，但所提非屬具體理由者，則由第二審
    法院以上訴不合法律上之程式，判決駁回。而所謂具體理由
    ，必係依據卷內既有訴訟資料或提出新事證，指摘或表明第
    一審判決有何採證認事、用法或量刑等足以影響判決本旨之
    不當或違法，而構成應予撤銷之具體事由，始克當之（例如
    ：依憑證據法則具體指出所採證據何以不具證據能力，或依
    憑卷證資料，明確指出所為證據證明力之判斷如何違背經驗
    、論理法則）；倘僅泛言原判決認定事實錯誤、違背法令、
    量刑失之過重或輕縱，而未依上揭意旨指出具體事由，或形
    式上雖已指出具體事由，然該事由縱使屬實，亦不足以認為
    原判決有何不當或違法者（例如：對不具有調查必要性之證
    據，法院未依聲請調查亦未說明理由，或援用證據不當，但
    除去該證據仍應為同一事實之認定），皆難謂係具體理由，
    俾與第二審上訴制度旨在請求第二審法院撤銷、變更第一審
    不當或違法之判決，以實現個案救濟之立法目的相契合，並
    節制濫行上訴（最高法院97年度臺上字第892 號判決意旨參
    照）。又理由是否具體，則屬第二審法院審查之範圍，不在
    命補正之列，亦即上訴書狀已記載理由，並有具體之敘述時
    ，其上訴既屬合法，第二審法院固應就其理由之是否可取，
    為實體之審理及判斷；如認其上訴書狀雖記載理由，但並未
    具體敘述時，則無須再命補正，可逕認其上訴不合法，以判
    決駁回之（最高法院97年度臺上字第1281號判決意旨參照）
    。
二、上訴人即被告陳永昌（下稱被告）經原審論以「持有第一級
    毒品純質淨重十公克以上，處有期徒刑1 年5 月」。原審判
    決書分別於民國100 年8 月10日、8 月4 日送達臺灣高雄地
    方法院檢察署檢察官、被告收受，檢察官、被告則分別於10
    0 年8 月22日（100 年8 月20日為星期六）、8 月17日（應
    另加計在途期間6 日）提起上訴。檢察官上訴理由略稱：「
    (一)被告另案於99年度訴字第91號定於99年11月17日宣判前之
    99年11月12日再犯本件犯行，顯見被告雖歷經幫助販賣海洛
    因案件之偵審過程，仍不知悔改。(二)被告前案陳稱扣案海洛
    因，係其做工所賺來的新臺幣（下同）5 萬元，但卻未提及
    工作收入的確切來源，且該扣案之海洛因數量非微，依被告
    習慣足以供其長期使用，為何被告需數次頻繁地購買。(三)證
    人林志和於警詢時證稱當日係向被告購買3,000 元海洛因等
    語，於偵查中又改稱當日係向真實姓名年籍不詳綽號「大仔
    」之成年男子購買海洛因，被告乃『大仔』之友人，非『大
    仔』本人等語，可見被告持有扣案之海洛因動機、目的，是
    否真如其所言單純供己施用，甚有疑義。(四)被告於警詢及檢
    察官訊問時，均供稱扣案海洛因因剛購得不久，尚未施用，
    而後辯稱購買後已施用過，惟當天晚上採尿送驗結果，嗎啡
    及可待因確認濃度數值偏低，足認被告採尿前最後一次施用
    之海洛因，並非扣案海洛因，可見被告犯罪態度不佳。原審
    量刑過輕」等語；被告上訴理由則略稱：「被告坦承於99年
    11月12日晚上6 時許，在高雄市○○鎮○○路上7-11便利商
    前以5 萬元代價向『阿牛』購買海洛因1 包，該毒品僅供被
    告個人自行施用，而被告施用毒品案業經臺灣高雄地方法院
    判處有罪在案，本件是否就同一事件予以重複審判」等語；
    均請予撤銷原判決，另為適法之判決。
三、原審以被告「持有第一級毒品純質淨重十公克以上，處有期
    徒刑1 年5 月」（事實、理由詳如附件，即原審判決書所示
    ）。檢察官、被告均提起上訴，雖以書狀敘明上開上訴意旨
    。然查：
  (一)按量刑輕重，屬為裁判之法院得依職權自由裁量之事項，苟
    其量刑已以行為人之責任為基礎，並斟酌刑法第57條各款所
    列情狀，在法定刑度內，酌量科刑，如無偏執一端，致明顯
    失出失入情形，上級審法院即不得單就量刑部分遽指為不當
    或違法。又按法律上屬於自由裁量之事項，有其外部性界限
    及內部性界限，依據法律之具體規定，法院應在其範圍選擇
    為適當之裁判者，為外部性界限；而法院為裁判時，應考量
    法律之目的，及法律秩序之理念所在者，為內部性界限。法
    院為裁判時，二者均不得有所踰越（最高法院80年臺非字第
    473 號判例意旨參照）。
  (二)原審已敘明被告持有之海洛因，純質淨重合計達16.60 公克
    ，係犯毒品危害防制條例第11條第3 項之持有第一級毒品純
    質淨重10公克以上罪。並敘明被告前因煙毒案件（販賣毒品
    ），經臺灣臺南地方法院各判處無期徒刑、有期徒刑7 年，
    並迭經臺灣高等法院臺南分院以81年度上訴字第2271號、最
    高法院以82年度臺上字第1381號駁回上訴確定，嗣因假釋出
    監並付保護管束，觀護結束日期為104 年12月4 日，其又於
    假釋期間再犯幫助販賣第一級毒品案件，經臺灣高雄地方法
    院檢察署檢察官以97年度偵字第29382 號提起公訴，並經臺
    灣高雄地方法院以99年度訴字第91號各判處有期徒刑9 年6
    月、8 年6 月，應執行有期徒刑12年在案，其歷經上開偵、
    審程序，復仍在假釋期間，明知毒品乃法所不許，為我國嚴
    格查緝，任何人均不得非法持有、施用，竟猶不知悔改，未
    能徹底戒絕毒品，無視毒品對於自身健康、國民健康及社會
    治安之危害，仍以5 萬元之代價恣意購入而非法持有扣案之
    海洛因，且經鑑定該包海洛因純質淨重高達16.60 公克，數
    量非微，顯無警惕、悔改之意，行為實有不該，惟念及被告
    於本院審理時尚能坦承犯行，並考量其犯罪動機、目的、所
    生危害，及其自稱國中畢業、現為大貨車司機、月薪4 、5
    萬元等一切情狀，量處有期徒刑1 年5 月。復說明扣案海洛
    因1 包（含沾有微量海洛因而無法析離之包裝袋1 只，驗餘
    淨重18.67 公克，純質淨重16 .60公克），係毒品危害防制
    條例第2 條第2 項第1 款所列之第一級毒品，不問屬於犯人
    與否，均應依毒品危害防制條例第18條第1 項前段規定，宣
    告沒收銷燬之；及敘明鑑驗所耗損之毒品，既已滅失，自無
    庸宣告沒收銷燬。
  (三)本院審酌：
  (1)本件檢察官係以被告涉犯毒品危害防制條例第11條第3 項之
    持有第一級毒品純質淨重10公克以上罪嫌提起公訴；且起訴
    書證據清單欄僅列有「被告偵查中自白、搜索扣押筆錄暨扣
    押物品目錄表、法務部調查局濫用藥物實驗室鑑定書」，而
    於原審審理時，亦未提出被告持有本件扣案海洛因非單純供
    己施用之動機、目的等相關證據。
  (2)原審已敘明審酌被告前有因販賣毒品案經判處無期徒刑、有
    期徒刑7 年，及於假釋期間再犯幫助販賣第一級毒品案件經
    判處應執行有期徒刑12年，及毒品對於被告自身健康、國民
    健康及社會治安之危害，顯無警惕、悔改之意等一切情狀，
    為量刑之依據。顯見原審業將被告另涉犯幫助販賣第一級毒
    品海洛因案，列為量刑審酌事項之一。
  (3)被告於99年11月13日偵訊供稱：「扣案海洛因1 包，是我於
    99年11月12日下午5 點，在岡燕路一家7-11，向一位綽號『
    阿牛』的男子以5 萬元買的，該包毒品是我自己要吃的，還
    沒有吃就被抓」等語（見99偵34956 號卷6 頁）；且其於99
    年11月12日22時17分許第一次警詢錄筆錄製作完成後所採尿
    液，經送高雄市立凱旋醫院鑑驗呈可待因（582ng/ml）、嗎
    啡（6132ng/ml ）陽性反應，有該第一次警詢錄筆錄、高雄
    市立凱旋醫院濫用藥物尿液檢驗報告在卷可憑（見警卷1 、
    35頁）；而相對於同時、同地為警查獲之另嫌疑人（證人）
    林志和所供：「我都是在家裡廁所施用海洛因」等語，及林
    志和於99年11月12日22時56分許所採尿液，經送高雄市立凱
    旋醫院鑑驗亦呈可待因（2353ng/ml ）、嗎啡（17390ng/ml
    ）陽性反應，有該警詢錄筆錄、高雄市立凱旋醫院濫用藥物
    尿液檢驗報告在卷可按憑（見警卷5-7 、34頁）；足認被告
    尿液中之可待因、嗎啡濃度，均明顯較未於本件案發現場施
    用海洛因之林志和之尿液為低。則被告上開「該包毒品我還
    沒有吃就被抓」之供述，應認符於事實而可信。則被告持有
    本件扣案海洛因，自與其另涉施用海洛因案件無關。至於被
    告上訴稱「被告施用毒品案業經臺灣高雄地方法院判處有罪
    在案」等語云云，應係指被告另涉施用海洛因犯嫌，經臺灣
    高雄地方法院以100 年度毒聲字第302 號裁定「令入勒戒處
    所觀察、勒戒」一案，業經本院調閱上開案件卷宗並影印核
    閱無誤，併此說明。
  (4)按毒品危害防制條例第11條第3 項之持有第一級毒品純質淨
    重10公克以上罪，法定刑為「1 年以上7 年以下有期徒刑，
    得併科新臺幣100 萬元以下罰金」。本件扣案海洛因純質淨
    為16.60 公克，業如前述，逾最低法定純質淨重6.60公克，
    相對於法定最輕本刑有期徒刑1 年，原審量處被告有期徒刑
    1 年5 月，自合乎法律之目的，亦未違背內部性界限，且無
    權利濫用之違法及違反比例原則、平等原則、公平正義等法
    則。
  (四)是原審上開認事、用法、量刑，均無違誤之處。
四、綜上所述，檢察官、被告以上開上訴理由指摘原判決不當云
    云；顯非依據卷內既有訴訟資料或提出新事證，具體指摘原
    判決上開採證認事、用法或量刑等，有何足以影響判決本旨
    之不當或違法，而構成應予撤銷之具體事由。揆諸首揭說明
    ，被告所提上開上訴理由，核與刑事訴訟法第361 條第2項
    所稱「具體理由」顯非相當，其上訴顯屬違背法律上之程式
    ，應由本院依同法第367 條前段、第372 條規定，不經言詞
    辯論，判決如主文。
五、據上論斷，應依刑事訴訟法第367 條前段、第372 條，判決
    如主文。
中    華    民    國   100    年    10    月    31    日
                  刑事第一庭    審判長法  官  周賢銳
                                      法  官  洪碩垣
                                      法  官  曾逸誠
以上正本證明與原本無異。
如不服本判決應於收受本判決後10日內向本院提出上訴書狀，其
未敘述上訴理由者，並得於提起上訴後10日內向本院補提理由書
狀（均須按他造當事人之人數附繕本）「切勿逕送上級法院」。
中    華    民    國   100    年    11    月    1     日
                                      書記官  魏文常